【裁判字號】    97,交抗,382
【裁判日期】    970422
【裁判案由】    聲明異議
【裁判全文】
臺灣高等法院臺中分院刑事裁定         97年度交抗字第382號
抗  告  人
即受處分人  甲○○
                    國民
上列抗告人因違反道路交通管理處罰條例聲明異議案件，不服臺
灣臺中地方法院中華民國97年2月29日97年度交聲字第80號裁定
，提起抗告，本院裁定如下：
    主  文
抗告駁回。
    理  由
一、原裁定意旨如附件一內容所載（如附件一）。
二、抗告意旨如附件二內容所載（如附件二）。
三、按汽車駕駛人迴車時，有在劃有分向限制線之路段迴車者，
    處新臺幣600元以上1800以下罰鍰；汽車駕駛人有第49條之
    情形者，除依原條款處罰鍰外，並予記違規點數1點，道路
    交通管理處罰條例第49條第2款、第63條第1項第1款分別定
    有明文。
四、經查：
  (一)抗告人即受處分人甲○○（以下稱抗告人），於96年11月1
    日下午3時15分許，駕駛車牌號碼PF-3995號自用小客車，在
    臺中市○○路與復興路口處在劃有分向限制線路段迴車之事
    實，經證人即臺中市警察局交通警察隊直屬分隊警員張天明
    於原審法院97年2月25日上午11時15分訊問時具結證述明確
    ，抗告人對此亦無異議，是抗告人在上開劃有分向限制線路
    段迴車之事實，堪可認定。
  (二)又系爭違規事實，前經證人即舉發員警張天明（以下稱證人
    ）於原審法院訊問時，另具結證述：「其於96年11月1日當
    天下午2時至4時服交通稽查勤務，地點在自由路4段與復興
    路口，取締機車未依兩段式轉彎之行為，當時有2個人服勤
    ，其與另1位同事，受處分人違規當時，其係站在自由路4段
    （離自由路與復興路口約3、40公尺）上，取締當時自由路
    係綠燈、復興路係紅燈，其見抗告人所駕駛的汽車，是從自
    由路往郊區方向行駛，在汽車尚未到復興路口前約5公尺，
    違規迴轉往市區方向進行，當時因為自由路是綠燈，對向有
    汽車要行進，所以有阻擋到對向車輛，故其才會上前盤查等
    語綦詳（見原審卷97年2月25日上午11時15分訊問筆錄第2頁
    ）」；另有證人張天明於原審法院該日訊問時所庭呈之現場
    照片2幀附卷可憑。衡諸證人所述內容，就其目擊抗告人違
    規情節及舉發經過敘述詳確，並無瑕疵，顯非憑空捏造證詞
    ，且證人與抗告人素不相識亦無怨隙，其證詞既經具結，應
    無甘冒偽證罪之重典，而設詞誣陷抗告人之理。
  (三)至抗告意旨所述，舉發地點並非在劃有分向限制線路段迴車
    ，且該路口當時為綠燈，並無禁止迴轉之標誌；員警未盡舉
    證之責，在伊向監理單位申訴後，更改原舉發法條；舉發員
    警當時距該路口100公尺遠，並非事後所稱之2、30公尺云云
    。惟對於不服取締等突發性之交通違規行為，事實上因無法
    期待員警當場及時拍照或攝影取證，同時亦僅能仰賴舉發員
    警以目視為之，別無其他舉證之可能，故如無其他證據顯示
    舉發員警有誤認或故意構陷之情事時，尚難以舉發員警未拍
    照或錄影存證，而指其所為有何瑕疵可言。另本件原處分機
    關經函請原舉發單位調查違規事實後，已依原舉發單位申請
    ，將誤植之違規事實及舉發違反法條分別更正為「在劃有分
    向限制線路段迴車」及「第49條第2款」，並依更正後之違
    規事實及舉發違反法條做成裁決書送達抗告人，此有交通部
    公路總局臺中區監理所送達證書影本在卷可參，其就原舉發
    單位誤植違規事實及舉發違反法條之更正程序，於法並無違
    誤，亦無礙於本件舉發及裁決之合法性。又證人於原審法院
    作證時亦明確表示：「其當時所站立的位置與受處分人迴轉
    的地點距離約20幾公尺左右，確信抗告人確實在該路口迴轉
    ，且有阻擋到對向的汽車，抗告人車輛迴轉後，停在上海點
    心店門前」等語，查無任何證據足資證明證人有捏造事實、
    違法取締之情事，且依其證言及現場照片，其於舉發當時係
    天氣晴朗，沒有下雨，視線清楚，車流量不多，自由路路面
    寬廣，應可清楚看到抗告人行車之動向，復無障礙物阻擋其
    視線，應認其並無誤看抗告人行車動向之可能，則證人本其
    維護交通秩序、安全職責所為之當場舉發，自應受到合法、
    正確之推定。
  (四)是證人在抗告人違規駕車在劃有分向限制線路段迴車之情況
    下當場舉發，尚符合上開法律之規定。綜上所述，原處分機
    關援引前揭規定，對於抗告人裁處罰鍰900元，並記違規點
    數1點，認事用法並無違誤。從而，原審法院因認抗告人確
    有如舉發違反道路交通管理事件通知單所載之違規事實，認
    原處分機關之處分適法，其駁回抗告人之聲明異議，經核並
    無不合。抗告意旨指摘原裁定不當且抗告人至今亦無法提出
    任何對其有利之證據供本院參酌，其否認違規之情，自不足
    採，是其抗告為無理由，應予駁回。
五、據上論結，應依刑事訴訟法第412條，爰裁定如主文。
中    華    民    國    97    年    4    月    22    日
            刑事第三庭    審判長法  官  王  增  瑜
                                法  官  蔡  紹  良
                                法  官  梁  堯  銘
上列正本證明與原本無異。
不得抗告。
                                書記官  陳  麗  玉
中    華    民    國    97    年    4    月    22    日


司法院資訊處製作；財團法人民間司法改革基金會備份。
